臺灣宜蘭地方法行政訴訟判決
111年度交字第22號
原      告  吳志明
被      告  交通部公路總局臺北區監理所

代  表  人  梁郭國
上列當事人間交通裁決事件，原告不服被告民國111年3月21日北
監宜裁字第Q00000000號違反道路交通管理事件裁決書，提起行
政訴訟，本院判決如下：
    主  文
原處分撤銷。
訴訟費用新臺幣參佰元由被告負擔。被告應給付原告新臺幣參佰
元。
    事實及理由
一、程序事項：
　　本件係因原告不服被告民國111年3月21日北監宜裁字第Q000
    00000號違反道路交通管理事件裁決書（下稱原處分）裁處
    罰鍰新臺幣（下同）3,000元，吊扣駕駛執照3個月，並應參
    加道路交通安全講習，提起行政訴訟，經核屬行政訴訟法第
    237條之1第1項第1款規定之交通裁決事件，爰依同法第237
    條之7規定，不經言詞辯論，逕為判決。
二、事實概要：
　　緣原告於110年10月21日14時38分許駕駛速外人吉豐貨運股
    份有限公司所有之車牌號碼000-0000號營業用大貨車（下稱
    A車），於行經宜蘭縣礁溪鄉礁溪路3段與十六結路、七結路
    之交岔路口時，與訴外人高丞彥駕駛之車牌號碼0000-00號
    自用小客車（下稱B車）發生擦撞，原告未留於現場採取必
    要措施。經宜蘭縣政府警察局以原告有「汽車駕駛人駕駛汽
    車肇事，無人受傷或死亡而未依規定處置逃逸」之違規事實
    ，於110年10月21日填製宜警交字第Q00000000號舉發違反道
    路交通管理事件通知單予以舉發，記載應到案日期為110年1
    2月7日前，並移送被告處理。原告於111年2月24日提出陳述
    意見，嗣經被告函請舉發機關協助查明事實後，認定原告有
    上開違規事實，爰依道路交通管理處罰條例第62條第1項規
    定，以原處分裁處原告罰鍰3,000元，吊扣駕駛執照3個月，
    並應參加道路交通安全講習。原告不服，遂提起本件行政訴
    訟。
三、原告起訴意旨略以：原告於前揭時、地未察覺有與B車發生
    擦撞之事實，故原告不知情而駛離前揭路口，而未為適當處
    理，係因不知事故之發生，原告主觀上並無知其肇事而仍逃
    離以逃避肇事責任之故意，難認有未為適當處置及肇事逃逸
    之違法，原處分顯有錯誤。並聲明：原處分撤銷。
四、被告答辯略以：原告駕駛A車於前揭時、地發生本件事故，
    致B車左側後照鏡損壞，然原告未依規定處置即自行駕車駛
    離逃逸，有道路交通管理處罰條例第62條第1項「汽車駕駛
    人駕駛汽車肇事，無人受傷或死亡而未依規定處置逃逸」之
    違規事實，被告依原處分裁處應無違誤。並聲明：原告之訴
    駁回。
五、本院之判斷：
　㈠按「汽車駕駛人駕駛汽車肇事，無人受傷或死亡而未依規定
    處置者，處新臺幣一千元以上三千元以下罰鍰；逃逸者，並
    吊扣其駕駛執照一個月至三個月」、「汽車駕駛人，有下列
    情形之一者，應接受道路交通安全講習：一、違規肇事受吊
    扣駕駛執照處分」，道路交通管理處罰條例第62條第1項、
    第24條第1項第1款分別定有明文。又按「發生道路交通事故
    ，駕駛人或肇事人應先為下列處置：四、不得任意移動肇事
    車輛及現場痕跡證據。但無人傷亡且車輛尚能行駛，或有人
    受傷且當事人均同意移置車輛時，應先標繪車輛位置及現場
    痕跡證據後，將車輛移置不妨礙交通之處所。五、通知警察
    機關，並配合必要之調查。但無人受傷或死亡且當事人當場
    自行和解者，不在此限」，道路交通事故處理辦法第3條第1
    項第4、5款定有明文。再按道路交通管理處罰條例第62條第
    1項前段係就肇事未依規定處置所作之處罰規定，同條項後
    段則係肇事逃逸之處罰規定。且該二項處罰規定，係以駕駛
    人有「未依規定處置」及「逃逸」之違規行為為要件。其中
    「未依規定處置」，應指駕駛人知悉發生交通事故，而未依
    規定處置。而「逃逸」，應指駕駛人主觀上有知悉其肇事而
    仍逃離，以逃避肇事責任之故意，此為上開條文文義解釋之
    結果。
　㈡經查，原告於前揭時、地駕駛A車，與B車發生擦撞，雖無人
    受傷，惟致B車照後鏡毀損，而原告未留於現場採取必要措
    施，後經宜蘭縣政府警察局以原告有「汽車駕駛人駕駛汽車
    肇事，無人受傷或死亡而未依規定處置逃逸」之違規事實，
    於110年10月21日填製宜警交字第Q00000000號舉發違反道路
    交通管理事件通知單予以舉發，記載應到案日期為110年12
    月7日前，並移送被告處理，原告於111年2月24日提出陳述
    意見，嗣經被告函請舉發機關協助查明事實後，以原處分裁
    處原告罰鍰3,000元，吊扣駕駛執照3個月，並應參加道路交
    通安全講習等情，有宜蘭縣政府警察局舉發通知單暨綜合查
    詢資料（本院卷第29頁至33頁）、交通違規陳述單（本院卷
    第35頁）、交通事故影像擷取照片4張（本院卷第57頁至58
    頁）、道路交通事故調查卷宗暨交通事故紀錄照片16張（本
    院卷第77頁至111頁）在卷可參，足堪認定。原告就上開事
    實不爭執，惟主張不知發生擦撞事故，並非肇事逃逸等語，
    是本件所應審酌者，係原告究有無原處分所指之肇事逃逸之
    故意，合先敘明。
　㈢經查，本院勘驗本件事故發生之時、地路口監視器畫面及A車
    行車紀錄器，結果略以：A車沿礁溪路三段左轉車道由北往
    南方向行駛至前揭路口時，於110年10月21日14時37分14秒
    ，A車右側車身碰撞B車左側照後鏡，B車略微向右移動等情
    （本院卷第115頁至116頁），足認於A車、B車擦撞發生當下
    ，碰撞情節並非重大。復查，本件A車為營業用大貨車，而
    於前揭時、地，適有訴外人順裕昕光電公司在進行燈飾安裝
    工程，其員工所站之位置係前揭路口另一側馬路分隔島旁等
    情，有順裕昕光電公司負責人林裕祥於警詢之陳述可參（本
    院卷第86頁至88頁），復有宜蘭縣礁溪鄉公所勞務採購契約
    （本院卷第89頁至91頁）、本院勘驗紀錄截圖2張（本院卷
    第123頁）可佐，是原告所稱其於轉彎時，注意力主要放在
    前方可視之施工人員上，以避免因大貨車轉彎時產生之內輪
    差對施工人員造成危險等語，尚與現場情形相符。又查，B
    車僅照後鏡受損，車體本身及B車駕駛皆無受傷或受損情形
    已如前述，又A車為車體巨大狹長之營業用大貨車，是衡諸
    常情，本件擦撞對A車產生之搖晃、聲響等應屬輕微，是原
    告主張其未能注意到車身後方與B車之擦撞，非無可採。綜
    上，難認原告有肇事逃逸之故意。
　㈣綜上，本件尚難認原告有逃逸之事實，原處分依道路交通管
    理處罰條例第62條第1項裁處原告罰鍰3,000元，吊扣駕駛執
    照3個月，並應參加道路交通安全講習均有違誤。從而原告
    訴請撤銷原處分，為有理由，應予准許。
六、本件判決基礎已臻明確，兩造其餘之攻擊防禦方法及訴訟資
    料經本院斟酌後，核與判決結果不生影響，故無一一論述之
    必要，併予敘明。
七、本件第一審裁判費為300元，依法應由敗訴之被告負擔。而
    上開訴訟費用前已由原告於起訴時預為繳納，而依行政訴訟
    法第237條之8第1項規定，法院為訴訟費用之裁判時，應確
    定其費用額。爰依行政訴訟法第104條規定準用民事訴訟法
    第93條規定，確定第一審訴訟費用額及被告應給付原告之訴
    訟費用額如主文第2項所示。
八、據上論結，本件原告之訴為有理由，依行政訴訟法第237條
    之8第1項、第98條第1項前段，判決如主文。
中　　華　　民　　國　　111 　年　　8 　　月　　26　　日
  　　　　　　　　行政訴訟庭　法　官　謝佩玲　
以上正本係照原本作成。
如不服本判決，應於判決送達後20日內，向本院提出上訴狀並表
明上訴理由（原判決所違背之法令及其具體內容或依訴訟資料可
認為原判決有違背法令之具體事實），其未載明上訴理由者，應
於提出上訴後20日內向本院補提理由書（上訴狀及上訴理由書均
須按他造人數附繕本，如未按期補提上訴理由書，則逕予駁回上
訴），並應繳納上訴裁判費新臺幣750元。
中　　華　　民　　國　　111 　年　　8 　　月　　26　　日
                              書記官　黃家麟